最高法院刑事判決　　　　　　　　　　　　　　　九十三年度台上字第二四一五號
　　上　訴　人　甲○○
右上訴人因遺棄致人於死案件，不服台灣高等法院台中分院中華民國九十三年一月二
十九日第二審更審判決（九十二年度重上更(一)字第二二九號，起訴案號：台灣苗栗地
方法院檢察署八十七年度偵字第四四一六號），提起上訴，本院判決如左：
    主　文
上訴駁回。
　　理　由
按刑事訴訟法第三百七十七條規定，上訴於第三審法院，非以判決違背法令為理由，
不得為之。是提起第三審上訴，應以原判決違背法令為理由，係屬法定要件。如果上
訴理由狀並未依據卷內訴訟資料，具體指摘原判決不適用何種法則或如何適用不當，
或所指摘原判決違法情事，顯與法律規定得為第三審上訴理由之違法情形，不相適合
時，均應認其上訴為違背法律上之程式，予以駁回。本件上訴人甲○○上訴意旨略稱
：(一)上訴人之自小客車當時係遭不明外力追撞而增加其衝撞力，致左前引擎蓋凹損、
前擋風玻璃破裂，且案發時，適為晚間六時五十分，在陰天又無照明情況下，並不知
已撞到被害人。原判決以碰撞部位既係於駕駛座之正前方，遽認上訴人難諉為不知撞
到被害人，其認定事實與經驗法則相悖，有判決不適用法則之違法。(二)上訴人請求勘
驗現場以確認上訴人之自小客車遭不明物體迎撞時之撞擊位置，原審未加置理，亦未
說明不予調查之理由，有判決理由不備之違法。(三)被害人之死亡純係楊輝貴駕車輾壓
被害人而生之結果，被害人之死亡與上訴人之遺棄行為間並無相當因果關係，要難科
以遺棄致人於死罪責云云。查原判決認定上訴人於民國八十七年五月二十四日十八時
五十分許，駕駛ＭＤ｜六二四七號自用小客車，沿苗二十線縣道，由苗栗縣南庄鄉員
林村小南埔往南富村大南埔方向行駛，同日十八時五十五分許，途經該路一公里二百
公尺處，不慎撞及穿越道路之黃朱左妹，致使黃朱左妹受有左右前臂廣泛性擦挫傷、
左右前小腿挫擦傷合併右脛、腓骨骨折，四肢挫擦傷合併右前小腿閉鎖性骨折等傷害
（過失傷害部分，經原審法院判刑確定），上訴人依道路交通管理處罰條例第六十二
條第二項規定，應即採取救護或其他必要措施，竟起意遺棄，明知黃朱左妹傷重，已
陷於無自救能力，並能預見當時天色已暗，道路車輛往來頻繁、如未採取救護措施或
設置路障、開燈警示、按鳴喇叭以提醒來車，極易延誤就醫或遭來車輾壓，竟不為必
要之扶助、保護行為，反駕車逃逸，適楊輝貴駕駛ＬＮ｜０一一三號自用小貨車行經
該處，亦疏未注意車前狀況，致輾壓黃朱左妹，造之頭顱開放性創傷呈粉碎性骨折併
腦髓外溢，當場死亡（楊輝貴過失致人於死業經原審法院判刑確定）等情，係依憑上
訴人之供述，核與證人楊輝貴、賴仙貴、湯益福、陳順魁、劉得源之證述情節相符；
復有鑑驗書、驗斷書、道路交通事故調查報告表所附之現場圖及照片等證據，資以認
定上訴人有遺棄致人於死之事實，因而撤銷第一審關於上訴人遺棄罪部分之科刑判決
，改判論處上訴人對於無自救力之人，依法令應扶助，而不為其生存所必要之扶助，
因而致人於死罪刑，已敘明其所憑之證據及認定之理由，並以上訴人所辯：其感覺撞
擊後，即下車察看，但未發現有撞傷他人，始駕車離去，其無遺棄之犯意云云；及辯
護人所辯：上訴人之小客車遭不明物體迎撞擋風玻璃，上訴人下車察看，未發現異樣
，始駛離現場。現場之煞車痕，非上訴人車輛所留下；證人賴仙貴非目擊證人，為傳
聞證據；上訴人未超速，亦無法預見被害人穿越馬路，無成立遺棄罪或遺棄致人於死
罪云云，如何不足採信，於理由中詳加說明與指駁。原判決所為論述，核與卷證資料
相符，從形式上觀察，並無違背法令之情形。次按上訴人於檢察官訊問時供明其駕車
由小南埔往大南埔方向行駛，突然撞上從左側前方閃過之黑影，當時知道有撞到東西
而稍踩煞車，並有下車察看，其小客車之前擋風玻璃整片破裂等語（見偵查卷第二六
、四四頁）；目擊證人賴仙貴證稱：其行經該現場，見一婦人橫躺路上，只見車前二
百公尺處有乙部自小客車，加以追趕，發現上訴人之左前引擎蓋受損，即向派出所報
案等語，則上訴人所辯其不知撞及他人云云，顯與事實不符，不足以採信。上訴人既
已知悉撞及他人，且不能確定其自用小客車有遭不明物體迎撞，自屬無從調查，則原
審未依上訴人之請求調查車輛遭不明物體撞擊之位置，尚難指為違法。又上訴人肇事
，致黃朱左妹成為無自救能力之人，上訴人未採取緊急之救護措施，致黃朱左妹終遭
楊輝貴駕駛之自用小貨車輾壓頭部，造成頭顱開放性創傷呈粉碎性骨折併腦髓外溢而
當場死亡，上訴人之遺棄行為，客觀上為黃朱左妹死亡之發生條件，且與楊輝貴之過
失行為同為黃朱左妹車禍之死亡原因，均據原判決於理由中詳加說明。核無所指違背
法令之情形存在。上訴意旨未依卷內訴訟資料具體指摘原判決關於遺棄致人於死部分
如何不適用法則或如何適用法則不當，徒就原審採證認事職權之適法行使，及原判決
已說明之事項，任意指摘，核與法律規定得為第三審上訴理由之違法情形，不相適合
。其此部分之上訴違背法律上之程式，應予駁回。
據上論結，應依刑事訴訟法第三百九十五條前段，判決如主文。
中　　　華　　　民　　　國　　九十三　　年　　　五　　　月　　 十三 　　日
                              最高法院刑事第七庭
                                  審判長法官  洪　明　輝
                                        法官  黃　一　鑫
                                        法官  魏　新　和
                                        法官  林　秀　夫
                                        法官  張　春　福
      右正本證明與原本無異
                                              書  記  官
中　　　華　　　民　　　國　　九十三　　年　　　五　　　月　　 十九 　　日
                                                                      Ｍ
